臺灣屏東地方法院刑事判決　　　　　　　　　　　　　九十三年度訴字第一九二號
　　公　訴　人　臺灣屏東地方法院檢察署檢察官
　　被　　　告　丙○○
　　指定辯護人　本院公設辯護人　丁○○
右列被告因偽造有價證券案件，經檢察官提起公訴（九十二年度偵緝字第二七九號）
，本院判決如左：
      主  文
丙○○意圖供行使之用，而偽造有價證券，處有期徒刑壹年捌月。緩刑肆年。
偽造之發票人「乙○○」名義、未載到期日，發票日民國八十年四月二十日、票面金
額新台幣壹萬貳仟元之本票拾貳張及「乙○○」印章壹顆，均沒收之。
      事  實
一、丙○○於民國七十九年三月二十日，自任互助會首，邀集甲○○、乙○○等會員
    共二十六人，成立民間互助會，採外標制，每會會款為新臺幣（下同）一萬元，
    會期自七十九年三月二十日起，至八十一年四月二十日止，共計二十六會，於每
    月二十日下午一時許，定期在屏東市○○路一三五號丙○○之住處開標，由標息
    最高者得標，該得標者並需簽發本票交予其他活會會員以供擔保，丙○○並負責
    主持開標及向各會員收取會款等事務。嗣丙○○因經濟狀況不佳，竟基於偽造文
    書及意圖為自己不法所有之犯意，先於八十年四月間某日委請不知情之刻印業者
    偽刻「乙○○」印章一枚，於同年四月二十日第十四期互助會開標時，在上開住
    處，冒用乙○○名義，以在紙上填寫「乙○○」署名及標息「二千元」之方式，
    偽造足以表示乙○○欲以此標息競標文意之標單參與競標，以最高標得標。並為
    遂行其詐欺取財之目的，基於供行使之用之意圖，將該前開偽造之「乙○○」印
    章蓋印於本票上，偽造「乙○○」為發票人、發票日為八十年四月二十日、票面
    金額為一萬二千元之本票十二張，再於八十年四月二十日冒標日期後之數日內，
    先後將上開偽造之本票分別交付予其餘尚未得標之十二會之活會會員收執（已開
    標十三會即死會十三會，扣除曾玉樹本人，尚有十三會活會，本票部分則乙○○
    部分未簽給，故為十二張），以供擔保，且另向被冒標之會員乙○○訛稱係其餘
    會員得標，致使不知情之活會會員誤信該次會期為乙○○得標，不知情之乙○○
    則誤信係其餘活會會員得標，均陷於錯誤，乃將會款一萬元交付予丙○○（丙○○所涉偽造乙○○得標標單犯行部分已罹於追訴權時效，業經檢察官敘明於起訴
    書中；詐欺取財構成要件事實部分雖未經檢察官於起訴書中敘明，惟此部分已罹
    於追訴權時效）。嗣該互助會因故停止，丙○○亦避不見面，甲○○持上開丙○○交付之「乙○○」本票一張向乙○○查證後始知受騙。
二、案經甲○○訴請台灣屏東地方法院檢察署檢察官偵查起訴。
      理  由
一、右開事實，業據被告丙○○於偵訊及本院審理中供認不諱，核與告訴人甲○○指
    訴之情節，並經證人乙○○於本院審理時證述屬實。此外，復有前揭互助會之會
    單一份及偽造之本票影本一張附卷可稽（九十二年度他字第三三九號卷宗第四頁
    、第三九頁），被告上開自白應與事實相符而值採信，本件事證明確，被告犯行
    足以認定。
二、核被告所為，係犯刑法第二百零一條第一項之偽造有價證券罪。被告於上開會期
    ，同時偽造本票十二張，為基於單一犯意之接續行為，應僅成立一偽造犯行。被
    告偽造乙○○之印章，且在偽造之本票上將偽刻之印章蓋於其上，其所犯偽造印
    章、印文，為偽造有價證券罪之部分行為，均不另論罪，且偽造印章、印文部分
    既為偽造有價證券之部分行為，此部分應論以實質上一罪，其追訴權時效即不單
    獨計算，公訴意旨認上開偽造印章、印文部分已罹於追訴權時效，容有誤會，併
    予敘明。被告偽造有價證券後，復持以行使，行使之低度行為應為偽造之高度行
    為所吸收，應僅論以偽造有價證券罪。被告利用不知情之成年刻印者偽刻乙○○
    名義之印章為間接正犯。又偽造有價證券罪之法定最低刑為三年以上有期徒刑，
    考其立法意旨在維護市場秩序，保障交易信用，然本件被告偽造乙○○之本票多
    張，係互助會會員間特別約定得標人須另行簽發本票，藉此擔保會款之用，被告
    一時思慮不周，以致誤蹈法網，然其因此所詐得之金額非鉅，且已與告訴人甲○○達成和解，惡性非大，本院認若處被告法定最低度刑責，仍嫌過重，客觀上足
    以引起一般之同情，爰依刑法第五十九條規定，酌減輕其刑。茲審酌被告之素行
    良好、並無前科、犯罪所得之金額非鉅，犯後坦承犯行，態度良好，已與告訴人
    達成民事和解，賠償其損害，此有和解書一紙在卷可稽等一切情狀，量處如主文
    所示之刑。又被告前未曾受有期徒刑以上刑之宣告，有臺灣高等法院被告全國前
    案紀錄表可徵，因一時失慮致罹刑典，信其經此論罪科刑之教訓，應知警惕而無
    再犯之虞，本院認前開對其宣告之刑以暫不執行為適當，併予宣告緩刑四年，用
    啟自新。
三、又本件被告行為後，刑法第二百零五條雖於九十年六月二十日修正，增列：「偽
    造、變造之郵票、印花稅票、信用卡、金融卡、儲值卡或其他相類作為提款、簽
    帳、轉帳或支付工具之電磁紀錄物及前條之器械原料及電磁紀錄，不問屬於犯人
    與否，沒收之」之規定，惟偽造有價證券沒收之規定，修正前後並無二致，此非
    法律有所變更，合先敘明。被告行為後，如主文所示之本票，雖未全部扣案，然
    不能證明業已滅失，自應依修正後刑法第二百零五條之規定予以宣告沒收。而本
    票上偽造之印文，屬偽造本票之一部分，已因本票之沒收而包括在內，爰不另為
    沒收之諭知。又被告用以偽造上開本票之「乙○○」印章一枚，無法證明已滅失
    ，應依刑法第二百十九條之規定，予以宣告沒收。
據上論結，應依刑事訴訟法第二百九十九條第一項前段，刑法第二百零一條第一項、
、第五十九條、第七十四條第一款、修正後第二百零五條、第二百十九條，罰金罰鍰
提高標準條例第一條前段，判決如主文。
本案經檢察官何克昌到庭執行職務。
中    華      民      國      九十三      年    五    月    三十一    日
                                      臺灣屏東地方法院刑事第三庭
                                          審判長法  官   蔡國卿
                                                法  官   楊萬益
                                                法  官   柯雅惠
右正本證明與原本無異。
如不服本判決應於收受本判決送達後十日內向本院提出上訴書狀，其未敘述上訴理由
者，並得於提起上訴後十日內向本院補提理由書狀（均須按他造當事人之人數附繕本
 ）「切勿逕送上級法院」
                                          書記官   葉祝君
中      華      民      國      九十三      年    五    月    三十一    日
附錄：
刑法第二百零一條第一項：
意圖供行使之用，而偽造、變造公債票、公司股票或其他有價證券者，處三年以上十
年以下有期徒刑，得併科三千元以下罰金。
